【裁判字號】    97,消債更,219
【裁判日期】    980326
【裁判案由】    更生
【裁判全文】
臺灣桃園地方法院民事裁定           97年度消債更字第219號
聲  請  人
即  債務人  甲○○
上列當事人因消費者債務清理事件聲請更生，本院裁定如下：
    主  文
債務人甲○○自中華民國九十八年三月二十七日八時起開始更生
程序。
命司法事務官進行本件更生程序。
    理  由
一、按法院開始更生程序之裁定，應載明其年、月、日、時，並
    即時發生效力。次按法院裁定開始更生或清算程序後，得命
    司法事務官，進行更生或清算程序，必要時，得選任律師、
    會計師或其他適當之自然人或法人一人為監督人或管理人。
    消費者債務清理條例第45條第1 項、第16條第1 項分別定有
    明文。
二、聲請人即債務人聲請略以：聲請人前曾於民國95年10月間依
    照中華民國銀行公會會員辦理消費金融案件無擔保債務協商
    機制與復華商業銀行（現為元大商業銀行）成立協商，協商
    條件為月付新台幣（下同）31,692元，惟聲請人成立協商當
    時已被裁員，該段時間所繳納之協商款項均係變賣股票所得
    ，嗣雖於96年4 月於保險公司上班，但收入不佳，至於目前
    則在賀越電子公司上班，每月收入底薪18,500元加上全勤獎
    金2,000 元，每月收入實無法負擔上開協商之款項，故聲請
    人無法繼續履行原協商條件，顯係因非可歸責於己之事由致
    履行有重大困難。而其無擔保或無優先權之債務總額未逾12
    ,000,000 元 ，復未經法院裁定開始清算程序或宣告破產，
    爰請求准予裁定開始更生等語。
三、按消費者債務清理條例立法意旨，乃在幫助陷於經濟上困境
    之債務人，得藉由更生或清算程序，走出經濟困境，避免走
    向絕路，實現憲法所保障之生命權。經查：聲請人所主張之
    上開事實，業據提出財產狀況說明書、戶籍謄本、債權人及
    債務人清冊、財產歸屬清單資料、綜合所得稅各類所得資料
    清單、95年消費金融案件無擔保債務協商機制協議書、保險
    電信單據、車票證明、殘障手冊、薪資單、離職證明書等影
    本為證，核無不實。而聲請人於95年10月間依中華民國銀行
    公會會員辦理消費金融案件無擔保債務協商機制與最大債權
    金融機構復華商業銀行（現為元大商業銀行）成立協商條件
    為月付31,692元，惟依聲請人所陳，其於協商成立時業已被
    裁員等情，有聲請人提出之離職證明書在卷可參，堪信屬實
    。雖聲請人於本院97年10月15日訊問期日陳稱其目前任職賀
    越電子公司，每月收入底薪18,500元加上全勤獎金2,000 元
    ，合計20,500元，並提出薪資單為憑，而上開數額尚不足完
    全清償協商債務金額31,692元，更遑論維持聲請人基本生活
    之必要支出；縱依聲請人協商成立當時即95年、96年之國稅
    局綜合所得稅各類所得資料清單觀之，其95年度收入為303,
    672 元，平均每月收入約為25,306元（計算式：303,672 元
    ÷12月＝25,306元）；96年度收入為90,229元，平均每月收
    入約為7,519 元（計算式：90,229元÷12月＝7,519 元），
    亦均顯不足完全清償協商債務金額31,692元，足見原協商成
    立之條件並未顧慮聲請人之資力而未合情理，聲請人如依協
    商成立條件履行，則無法應付日常生活之必要開銷，是聲請
    人無法續為履行，可認符合消費者債務清理例第151 條第5
    項「因不可歸責於己之事由，至履行顯有重大困難」之規定
    。復依聲請人提出之財政部臺灣省北區國稅財產歸屬資料清
    單觀之，聲請人名下雖有投資4 筆，然業分別於96年1 月11
    日、1 月26日、2 月26日賣出，並用以清償上開協商債務金
    額，有聲請人提出之存摺影本、復華商業銀行收入憑條在卷
    可稽，顯見聲請人別無其他資產可供清償債務。綜上所述，
    堪認本件聲請人確有不能清償債務之情事，此外，本件又查
    無債務人有消費者債務清理條例第6 條第3 項、第8 條或第
    46條各款所定駁回更生聲請之事由存在，則聲請人聲請更生
    ，應屬有據，並依首揭規定命司法事務官進行本件更生程序
    ，爰裁定如主文。
中    華    民    國    98    年    3     月    26    日
                  民事第二庭  法  官  卓立婷
上為正本係照原本作成
本件不得抗告
本裁定已於九十八年三月二十七日八時公告
中    華    民    國    98    年    3     月    27    日
                              書記官  黃進傑


司法院資訊處製作；財團法人民間司法改革基金會備份。
